臺灣彰化地方法院刑事判決　　　　　　　96年度易字第1348號
公　訴　人　臺灣彰化地方法院檢察署檢察官
被　　　告　丁○○
上列被告因竊盜案件，經檢察官提起公訴 （96年度偵字第6823號
），本院判決如下：
    主    文
丁○○竊盜，處有期徒刑肆月，如易科罰金，以新臺幣壹仟元折
算壹日。
　　犯罪事實
一、丁○○意圖為自己不法之所有，於民國96年7 月16日下午5
    時許，在彰化縣彰化市○○路○ 段321 號之家樂福大賣場內
    ，趁無人注意之際，將家樂福大賣場內所販售之滴可明眼藥
    水1 瓶之外包裝紙盒及PILOT 牌雙頭麥克筆1 支之外包裝塑
    膠套拆卸後，再將該眼藥水1 瓶及麥克筆1 支藏放於口袋內
    ，以不予結帳之方式，竊取該眼藥水1 瓶及麥克筆1 支（價
    值約新臺幣【下同】232 元）。得手後，於丁○○持賣場內
    所販售之其他物品至收銀台結帳完成欲離去之際，為先前已
    發覺其竊盜行徑之家樂福大賣場安全課警衛長丙○○請其將
    口袋內之眼藥水及麥克筆交出後報警處理而查悉上情。
二、案經彰化縣警察局彰化分局報請臺灣彰化地方法院檢察署撿
    察官偵查起訴。
    理    由
壹、證據能力
    本案下列所引用之供述或非供述證據，經本院審理時予以提
    示，各經檢察官及被告表示意見，當事人均未於言詞辯論終
    結前對該等證據表示異議，依法該等供述及非供述證據均已
    擬制同意其有證據能力，本院審酌上開證據，認為以之作為
    本案之證據亦屬適當，是自均具有證據能力。
貳、認定犯罪事實所憑之證據及理由
一、訊據被告丁○○固坦承有於前揭時地前往家樂福大賣場，並
    於結帳後，由家樂福大賣場人員丙○○請其交出口袋內之眼
    藥水1 瓶及麥克筆1 支，並報警處理一情屬實，然矢口否認
    犯行，辯稱：伊口袋內之眼藥水及麥克筆均係伊在他處購買
    ，並非當日在家樂福大賣場內所拿取云云，並於本院審理時
    提出所謂購買上開眼藥水及麥克筆之收據各1 紙為證。
二、經查，上揭事實，迭據證人即現場目擊者、亦即家樂福大賣
    場之安全課警衛長丙○○於偵查及本院審理時結證綦詳，並
    有統一發票影本2 紙、每日損失記錄表、贓物認領保管單各
    1 紙附卷為憑，及該滴可明眼藥水1 瓶及其外包裝紙盒1 只
    、麥克筆1 支扣案可資佐證。又扣案之眼藥水外包裝紙盒係
    家樂福大賣場安全課警衛長丙○○見被告丁○○丟棄於賣場
    內之垃圾桶後、自該垃圾桶內所取出，此為證人丙○○於偵
    審中證述歷歷，而該眼藥水外包裝紙盒所標明之眼藥水為「
    滴可明」、製造番號為0507B 號，正與被告丁○○自口袋內
    取出、為警查扣之無外包裝盒之眼藥水同廠牌、同製造番號
    一情，亦有上開外包裝紙盒及眼藥水扣案可核，並有檢察官
    製成勘驗筆錄附卷可參（見偵查卷第21頁），顯見該外包裝
    紙盒確係被告自口袋所交出眼藥水1 瓶之外包裝，由此足徵
    證人丙○○證述之真實，堪以採信。況被告自陳確有應丙○○之要求將口袋內之眼藥水、麥克筆交出，之後並拿出現金
    200 元之情（見本院96年10月12日審判筆錄第16頁），證人
    丙○○亦證述被告有拿出200 元試圖和解等語（見偵查卷第
    17頁）並提出當時錄得之光碟附卷，而經檢察官及本院分別
    勘驗該光碟結果，被告在某房間內自褲子口袋取出眼藥水1
    瓶後，不到1 分鐘旋即自行拿出現金200 元，並推在該房間
    內身穿藍色背心之賣場安全人員欲離去等情，分別有檢察官
    及本院之勘驗筆錄足稽（見偵查卷第20頁、本院96年10月12
    日審判筆錄第16頁），被告如非情虛，何以拿出200 元現金
    ？就此，被告雖辯稱：會拿出200 元，係因丙○○脅迫伊，
    說伊偷了東西要賠償，否則要請警察云云，惟被告一拿出
    200 元後即動手推擠賣場人員，欲行離去乙節，有上開本院
    勘驗筆錄得佐，而上開眼藥水及麥克筆價值為232 元，有證
    人丙○○於警詢中陳證無誤，並有每日損失紀錄表1 紙可查
    （附於警卷），則若係賣場人員丙○○硬性要求被告賠償，
    豈會要求低於該二項商品價格之金額、或任由被告隨意給付
    200 元？是證上開200 元明顯係被告心虛情急之下，自行隨
    便給付，冀圖脫身之舉，由此益彰被告之畏罪情虛!
三、另查，被告雖提出購買眼藥水及麥克筆之收據各1 紙，欲證
    明當日為警查扣之眼藥水及麥克筆為伊自其他商店所購買，
    並非取自家樂福大賣場。惟核被告於偵查中供述：麥克筆是
    在好朋友書局買的，14日不曉得何時買的，買了35元；眼藥
    水是上海藥局（應為尚豪藥局之誤）買的，用180 元買的，
    是在14日下午買的，伊沒有拿發票云云（見偵查卷第8 、9
    頁）。詎於本院審理時，被告竟改稱：該眼藥水及麥克筆均
    是96年7 月15日所購買，並當庭提出上開2 紙收據。茲查看
    該2 紙收據，1 紙為好朋友書局所開具、購買金額28元之麥
    克筆1 支之免用發票收據，上面並載有日期為96年7 月15
    日，另1 紙為尚豪藥局所開具、購買金額180 元滴可明眼藥
    水1 瓶之免用發票收據，惟日期部分已遭撕去，無從得知是
    何時開立等情，有該2 紙收據附卷可考。則由被告所供購買
    眼藥水及麥克筆之日期前後出入，較近購買時間之偵查中先
    稱係96年7 月14日，迨本院審理時卻改稱係96年7 月15日所
    購買，已有蹊蹺，且金額亦有出入，原麥克筆部分供稱係以
    35元購買，於本院審理時則提出28元之收據為證，更顯怪異
    。嗣經本院傳喚上開2 紙收據之開立人即好朋友書局負責人
    甲○○、尚豪藥局門市小姐乙○○二人到庭作證，證人甲○○證稱：被告所提購買麥克筆之收據係渠所開具，惟該收據
    上日期及合計國字大寫金額均非渠與店內人員所填寫，除字
    跡不同外，墨色亦顯不同，且好朋友書局好像沒有賣扣案之
    麥克筆，這種麥克筆價格也不可能是28元，因為這是日本的
    東西，一定更貴，只有普通且單頭的麥克筆才賣28元，扣案
    之麥克筆起碼要7 、80元以上等語（見本院96年10月12日審
    判筆錄第9 頁），證人乙○○證稱：我們藥局販售之眼藥水
    ，於外包裝上會打印上尚豪藥局之名稱，那是廠商打印在外
    包裝上，弄不掉的，所以扣案之外包裝紙盒不是尚豪藥局的
    等語（見同上審判筆錄第12頁）。經細核扣案之麥克筆及眼
    藥水之外包裝紙盒，其中麥克筆為日本製PILOT 牌雙頭麥克
    筆，眼藥水之外包裝紙盒則並未打印有尚豪藥局名稱，以此
    參互以觀，被告所提上開收據中購買之品項根本與本案扣案
    之眼藥水、麥克筆無關，故無從為有利被告之認定。
四、綜上事證明確，被告辯解無非卸責之詞，委不足取，犯行堪
    以認定，應依法論科。
、論罪科刑理由
一、核被告所為，係犯刑法第320 條第1 項之竊盜罪。爰審酌被
    告並無前科紀錄，有臺灣高等法院被告前案紀錄表在卷可查
    ，且因貪圖小利而罹刑章，犯罪所生之危害尚屬輕微，惟犯
    後竟飾詞辯解，毫無悔意，並提出疑似偽造之收據（如下述
    ）冀圖逃脫罪責，視法律於無物，藐視司法，實應嚴予苛責
    ，以免被告一錯再錯，及被告智識程度、犯罪之動機、目的
    、犯罪之手段等一切情狀，判處如主文所示之刑，並諭知易
    科罰金之折算標準，以示懲儆。公訴人求處有期徒刑6 月，
    本院斟酌上情，認稍嫌過重，乃量處如主文所示。又被告之
    犯罪時間，已在96年4 月24日之後，自無中華民國九十六年
    罪犯減刑條例之適用，附此敘明。
二、被告所提由好朋友書局開立之購買麥克筆1 支之收據1 紙，
    其上之日期及國字大寫金額，並非有權開立該收據之好朋友
    書局之人所載一節，有證人即好朋友書局負責人甲○○到庭
    證述綦詳，如前所述，是該收據內容顯有遭偽造之嫌，而該
    收據內遭不詳之人偽填之日期恰為被告嗣後於本院審理時主
    張購買麥克筆之日期（即96年7 月15日），該收據復為被告
    提出作為有購買本案扣案麥克筆之證明，是該收據遭偽造之
    細節似與被告有所關聯，是否被告臨訟所為，不無疑問，爰
    移請檢察官偵查處理何人涉及此部分偽造文書或行使偽造文
    書罪嫌。
肆、應適用法條
（一）依刑事訴訟法第299條第1項前段。
（二）刑法第320 條第1 項、第41條第1 項前段。
（三）刑法施行法第1條之1第1項、第2項前段。
本案經檢察官郭玄義到庭執行職務。
中　　華　　民　　國　　96　　年　　10　　月　　26　　日
                  刑事第四庭  法  官  周淡怡
以上正本證明與原本無異。
如不服本判決，應於判決送達後10日內，向本院提出上訴書狀，
上訴書狀應「敘述具體上訴理由」，並按他造當事人之人數附繕
本。「切勿逕送上級法院」。
告訴人或被害人對於判決如有不服具備理由請求檢察官上訴者，
其上訴期間之計算係以檢察官收受判決正本之日期為準。
中　　華　　民　　國　　96　　年　　10　　月　　26　　日
                              書記官  劉玫金
所犯法條：中華民國刑法第320條
(普通竊盜罪、竊佔罪)意圖為自己或第三人不法之所有，而竊取
他人之動產者，為竊盜罪，處5年以下有期徒刑、拘役或500元以
下罰金。意圖為自己或第三人不法之利益，而竊佔他人之不動產
者，依前項之規定處斷。
前二項之未遂犯罰之。
